臺灣臺南地方法院刑事判決　　　　　 94年度訴更(一)字第1號
公　訴　人　臺灣台南地方法院檢察署檢察官
被　　　告　丙　○　○　男36.
指定辯護人　本院公設辯護人　甲　○　○
上列被告因違反毒品危害防制條例案件，經檢察官提起公訴（92
年度偵字第9837號），本院判決如下：
    主  文
丙○○共同連續販賣第一級毒品，累犯，處有期徒刑拾貳年。第
一級毒品海洛因拾壹包（其中拾包合計淨重壹點伍柒公克，其中
壹包淨重零點伍玖公克，均不含包裝袋）沒收銷燬之；扣案之毒
品外包裝袋拾壹個（其中拾個合計重貳點柒壹公克，其中壹個重
零點貳柒公克）、電子秤壹台、夾鍊袋壹大袋及門號00000
00000號行動電話壹具（含ＳＩＭ卡壹張），均沒收之；販
賣毒品所得新臺幣陸仟肆佰元沒收，如全部或一部不能沒收時，
以其財產抵償之。
    事  實
一、丙○○曾前因違反肅清煙毒條例案件，經臺灣高等法院臺南
    分院以八十二年度上訴字第一九六三號判處有期徒刑四年確
    定，入獄服刑後，於民國八十四年十一月六日縮短刑期假釋
    出獄付保護管束，並於八十六年五月三十日保護管束期滿未
    撤銷假釋，視為執行完畢，猶不知悔改，明知海洛因係毒品
    危害防制條例所明定之第一級毒品，竟仍與歐勝文（歐勝文
    共同販賣毒品部分，另經本院以九十一年度訴字第七三四號
    判處有期徒刑八年，嗣經歐勝文上訴臺灣高等法院臺南分院
    後復又撤回上訴而確定）基於販賣第一級毒品海洛因之概括
    犯意聯絡及互為販賣海洛因行為之分擔，以丙○○所有之門
    號0000000000號行動電話作為聯絡工具，自九十一年四月間
    某日起，至同年五月三日下午五時止，先由綽號「阿宏」之
    乙○○以門號0000000000號行動電話撥打丙○○前開行動電
    話，聯繫交易毒品海洛因之事宜後，於上開期間內由丙○○
    自行將海洛因送至乙○○位在臺南縣仁德鄉○○○街二十九
    巷五號住處巷口處二次，並以每次新臺幣（下同）一千元之
    價格販賣海洛因予乙○○；或由乙○○親自前往丙○○位於
    臺南市○○○○街六十巷十二號四樓之七租屋處二次，由丙
    ○○以每次一千元之價格販賣海洛因予乙○○；以及於上開
    期間某日及於同年五月三日下午五時許，由丙○○與乙○○
    分別約定以一千元及二千元之價格買賣海洛因，而由歐勝文
    將海洛因攜至前開乙○○住處之巷口予乙○○，並分別代丙
    ○○收受乙○○所交付之購買海洛因毒品價款一千元、一千
    四百元（因乙○○現金不夠，故就交易毒品價款二千元部分
    積欠六百元，而僅交付一千四百元），連續販賣第一級毒品
    海洛因六次予乙○○施用，丙○○共計得款六千四百元。嗣
    於九十一年五月三日晚上八時許，經警在臺南市○○○○街
    六十巷十二號四樓走道查獲歐勝文，並在其身上起出丙○○
    轉讓與其施用之第一級毒品海洛因十小包淨重共一點五七公
    克（外包裝共重二點七一公克，該第一級毒品海洛因及外包
    裝，均已經本院九十一年度訴字第七一一號歐勝文被訴施用
    毒品案件，宣告沒收銷燬及沒收之；丙○○轉讓毒品部分，
    另經本院以九十一年度訴字第七三四號判決判處有期徒刑一
    年六月），復經丙○○同意在其前開臺南市○○○○街六十
    巷十二號四樓之七租處搜索時，當場扣得為丙○○所有，而
    為丙○○、歐勝文共同販賣第一級毒品海洛因所用之海洛因
    一包淨重零點五九公克（外包裝重零點二七公克）、門號00
    00000000號行動電話一具、電子秤一台、夾鏈袋一大袋等物
    （該部分扣得之電子秤及夾練袋等物，業經本院另案九十一
    年度訴字第七三四號歐勝文被訴共同販賣毒品部分，宣告沒
    收之）後，始循線查獲上情。
二、案經臺南市警察局第一分局報請臺灣臺南地方法院檢察署檢
    察官偵查起訴。
    理  由
一、訊據被告丙○○對於在上揭時地與共犯歐勝文，連續基於概
    括之犯意聯絡及行為分擔，共同販賣第一級毒品海洛因予證
    人乙○○之事實坦承不諱，核與證人乙○○於警詢時、偵查
    中之證言（見臺灣臺南地方法院檢察署九十一年度偵字第四
    八五四號偵查卷第四一頁至四二頁背面、第三七至四十頁）
    以及他案審理時（見本院九十一年度訴字第七三四號第三八
    至四一頁、六五至六七頁、二二六至二二八頁、臺灣高雄地
    方法院九十一年度訴緝字第九二至九三頁）及本院審理時之
    證訴（見本院九十四年三月十四日審理筆錄）之證訴大致相
    符，以及共犯歐勝文於警詢及偵查中之供述（見臺南市警察
    局第一分局南市警一刑偵字第○一五號刑事偵查卷第八頁背
    面至第十頁背面、臺灣臺南地方法院檢察署九十一年度偵字
    第四八五四號偵查卷第五頁）相符，此外，警方於九十一年
    五月三日晚上八時許，在共犯歐勝文身上所起獲之白色粉末
    十包以及於丙○○位於臺南市○○○○街六十巷十二號四樓
    之七租屋處搜索時所扣得之白色粉末一包，經分別送請法務
    部調查局以化學呈色法及氣相質譜分析法檢驗結果，確均含
    第一級第六項毒品海洛因成分，分別有該部九十一年六月三
    日調科壹字第200003957號、第000000000號鑑定通知書各一
    紙附卷可憑（見九十一年度偵字第四八五三號卷第四八頁九
    十一年度偵字第四八五四號卷第三○頁），足認被告丙○○
    與共犯歐勝文共同販賣予證人乙○○之物品，確係第一級毒
    品海洛因無訛，復有電子秤一台、夾鏈袋一大袋等物扣案可
    稽，綜上所查，被告丙○○自白核與事實相符，本件事證明
    確，被告犯行洵堪認定。
二、按告訴人、證人之陳述有部分前後不符，或相互間有所歧異
    時，究竟何者為可採，法院仍得本其自由心證予以斟酌，非
    謂一有不符或矛盾，即應認其全部均為不可採信；尤其關於
    行為動機、手段及結果等之細節方面，告訴人之指陳，難免
    故予誇大，證人之證言，有時亦有予渲染之可能；然其基本
    事實之陳述，若果與真實性無礙時，則仍非不得予以採信，
    最高法院七十四年臺上字第一五九九號判例可資參照。
（一）經查，證人乙○○於歷次作證時對於向被告丙○○購買第
      一毒品之次數、金額、時間及地點等細節之證言如下：
    1.證人乙○○於警詢時證述：「（你所吸食之毒品來源向何
      人所買？如何連絡，請詳述）我所吸食之毒品海洛因是向
      綽號黑狗之丙○○所購買，其連絡方式我是打行動電話00
      00000000向其購買，約定的地點在我家二十九巷口交易，
      每次交易毒品的價格是二千元」、「（你共向丙○○購買
      幾次毒品？）我自從二月即開始向丙○○購買毒品，陸續
      拿大約有十餘次，最後一次拿是四月底。」、「（你向丙
      ○○購買毒品均是丙○○親自拿毒品至你家二十九巷口嗎
      ？）均是丙○○親自送毒品來我家，最後二次交易毒品丙
      ○○叫歐勝文送毒品來我家。」等語（見臺灣臺南地方法
      院檢察署九十一年度偵字第四八五四號偵查卷第四六頁背
      面、第四七頁）。
    2.證人乙○○於偵查中證訴：「（是否曾向丙○○買過毒品
      ？）十多次。」、「（何時開始向他買？）我在這段車禍
      受傷就未再跟他買，我是九十一年五月十日發生車禍，我
      是九十一年四月二十幾或十幾號跟他買的，最後一次是九
      十一年四月底向他買。」、「（如何交貨你給你？）都是
      黑狗自己拿來我家外面給我，只有二次叫別人拿給我，那
      個人叫什麼名字我不知道。」、「（你每次向黑狗買多少
      ？）每次都是二千元左右。」、「（黑狗曾說你與他一起
      出錢買，有何意見？）我不曾與他一起買過，我每次都買
      二千左右，沒買過三千元。」等語（見臺灣臺南地方法院
      檢察署九十一年度偵字第四八五四號偵查卷第三六至三七
      頁）。
    3.證人乙○○於本院九十一年度訴字第七三四號另案審理時
      證訴：「（有無向丙○○買過毒品？）有買過十幾次，無
      法正確的次數，都是用我朋友0000000000的行
      動電話打丙○○的0000000000號手機聯絡，大
      部分每次我都買約二千元的毒品，買毒品時，都是用我朋
      友的行動電話聯絡，沒有用其他電話。」、「（對丙○○
      所述有何意見？（提示並告以要旨））我曾經和丙○○到
      岡山，也曾經開車載過他，到岡山時，我在車上等，我知
      道他下車是要購買毒品，我錢交給丙○○，丙○○將毒品
      交給我，共十幾次，歐勝文有拿過二次毒品給我，一次是
      載丙○○一起去，一次是歐勝文自己去，最後一次，歐勝
      文只收一千四百元，我還欠他六百元。」、「（丙○○賣
      給你毒品，前幾次如何交付毒品給你？）有時他會拿到我
      每次兩千元。」等語（見本院九十一年度訴字第七三四號
      第三一、六六、六七頁）。
    4.證人乙○○於臺灣高雄地方法院九十一年度訴緝字第一二
      三號另案審理時證訴：「｛被告（即本案被告丙○○）自
      何時起出售給你？｝我們之間交易已經有十幾次，最後一
      次是今年四月底。」、「（與被告如何交易？）我打電話
      0926給他，我的電話是0000000000，看我要買一千或二千
      元，被告會拿來我家給我。」、「（通常都購買多少？）
      二千元，但是量有多少不知道。」、「（前後購買多久？
      ）我從九十年底左右向他購買，買了將近二十次。」、「
      （購買毒品時有何向被告表示？）我問他有沒有貨，他會
      告訴我，我就會說要買多少，大約幾個小時他就會送來給
      我或者我去他位於臺南市東區位於菜市場附近的住處拿貨
      。」等語（見臺灣高雄地方法院九十一年度訴緝字第一二
      三號第九三頁）。
    5.證人乙○○於本院審理時作證：「（被告販賣毒品你的方
      式？時間？）九十一年四月到同年五月三日。」、「（被
      告如何拿毒品給你？）被告拿到我家。」、「（最後兩次
      是否是歐勝文運送的？）我忘記了。」、「（是不記得或
      是沒有？）我不記得。」、「（（提示九十一年五月二十
      二日警詢筆錄）你說要向被告拿兩千元的毒品，你身上只
      有一千四百元，先欠六百元，所以歐勝文只向你收取一千
      四百元有何意見？）沒有意見。」、「（（提示九十二年
      度上訴字第七五九號刑事卷）歐勝文在警詢筆錄錄音帶勘
      驗中，說他有拿毒品去給一名綽號阿宏的人，有何意見？
      ）沒有意見，我的綽號叫阿宏沒錯。」、「（在九十一年
      四月間至九十一年五月三日間，確定跟被告買過幾次毒品
      ？）我忘記了。」、「（大約幾次？有沒有五次？）我忘
      記了。」、「（那時候，施用的毒品都是跟被告買的？）
      是。」、「（你大概多久買一次毒品？）不一定。」、「
      （一次都買多少？）一千元或二千元。」、「（你買毒品
      時，毒品都是被告運送給你的？）好像是。」、「（有沒
      有你去拿的情形？）我曾經一、二次到被告家拿。」、「
      （跟被告買毒品時，你住哪裡？）臺南縣仁德鄉。」、「
      （跟被告買毒品時，都是從仁德鄉跟被告聯絡？）是。」
      、「（有沒有在崇善路那邊跟被告聯絡買毒品的事宜？）
      我忘記了。」、「（有沒有在高雄與被告聯絡買毒品的事
      情？）沒有。」、「（你到被告家拿毒品的次數？）次數
      我不能確定，大約一、二次，超過一次以上。」、「（被
      告送毒品到你家的次數？）詳細次數我忘記了，不過次數
      有超過一次以上。」、「（有無超過五次以上？）我忘記
      了。」等語（見本院九十四年三月二十四日審理筆錄）。
（二）稽之上開證人乙○○對被告丙○○販賣次數、金額、時間
      及地點等犯罪細節之證言，前後證述雖有歧異，惟證人乙
      ○○係染有施用毒品海洛因惡習之人，衡情於其等毒癮發
      作時即須購毒以解其癮，且可能宥於記憶、認知、隱匿犯
      罪、避免得罪藥頭等諸多因素，而甚難期其等就購買毒品
      之情節為完全一致之陳述，故參酌前開判例之見解，尚不
      能以證人乙○○就購買毒品之細節一有出入，即遽認其等
      之供述存有重大瑕疵而全然不予採憑。再佐以證人於檢察
      官前所為之供述，因檢察官原則上均能遵守法律規定，不
      致違法取供，證人較少承受警方指訴被告之壓力，另證人
      於法院經法官直接審理時，其作證過程必須依循較嚴格之
      法定程序，且法庭審理活動係屬公開，並且被告及其辯護
      人亦均在場，此部分證言之可信性較高，且證人乙○○於
      本院依職權訊問時，被告丙○○業已坦承犯行等情，是於
      證人乙○○前開就購毒之時間、金額、或次數等情有前後
      相異或無法確切指證時，即應參酌各項證據及前揭證人證
      言之可信性等因素後，以最有利於被告之方式認定之。經
      查：
    1.被告丙○○雖係以其所有門號0000000000號行動電話為販
      賣毒品之聯絡工具，而證人乙○○則係以其所有門號0000
      000000號行動電話撥打被告丙○○上開行動電話聯繫購買
      毒品事宜，惟被告丙○○與證人乙○○均一致供稱：二人
      以上開電話聯繫時，並非全係聯繫購買毒品事宜，亦有互
      相聊天之情，故由卷附之門號0000000000號通聯紀錄上之
      前開兩者間之通聯，並無法稽核出被告丙○○販賣予證人
      乙○○第一級毒品海洛因之正確次數及時間，惟上開證人
      乙○○既已明確認定被告丙○○有親自送交易之毒品海洛
      因至其位於臺南縣仁德鄉○○○街二十九巷五號住處巷口
      處超過一次以上，而證人乙○○亦有親往被告丙○○臺南
      市○○○○街六十巷十二號四樓之七租處購買海洛因一次
      以上，再者，共犯歐勝文亦有前往上揭證人乙○○住處巷
      口交送交易之毒品海洛因二次（其中一次為查獲當日之九
      十一年五月三日下午五時許），故以最有利於被告丙○○
      之認定，應認被告丙○○販賣第一級毒品海洛因予證人乙
      ○○次數為六次，其中二次之交易方式是被告丙○○自行
      將海洛因送至乙○○位在臺南縣仁德鄉○○○街二十九巷
      五號住處巷口處；其中二次是證人乙○○親自前往丙○○
      位於臺南市○○○○街六十巷十二號四樓之七租屋處購買
      海洛因；其中二次係由共犯歐勝文將交易之海洛因攜至前
      開證人乙○○住處之巷口予乙○○。
    2.另證人乙○○於本院審理時復證訴：「（你用你的電話打
      電話給被告時，如果是買毒品，會不會有被告先打電話給
      你的情況？或是都是你打電話給被告？）都是我先打電話
      給被告。」等語；另被告丙○○亦自承：「（如果送毒品
      去給乙○○的時候，都送到何處？）送到乙○○仁德鄉家
      的外面。」、「（到的時候，會不會打電話給乙○○？）
      會。」等語（以上均見本院九十四年三月二十四日審理筆
      錄），而稽之被告丙○○所有之門號0000000000號行動電
      話號碼之電話通聯紀錄（見本院九十一年度訴字第七三四
      號第九四頁至一七七頁），上開電話通聯紀錄中，於九十
      一年四月一日起至同年五月三日間被告以其所有之上開電
      話門號與證人乙○○所有之門號0000000000號行動電話號
      碼間之通聯，於九十一年四月三日、同年四月五日、同年
      四月七日、同年四月十日晚上至四月十一日清晨間等五次
      ，證人乙○○確實有先以其所有之門號0000000000號行動
      電話號碼號行動電話撥打至被告丙○○所有之門號000000
      0000號行動電話，被告丙○○再至位於臺南縣仁德鄉○○
      ○路○段或後市村○○鄰○○○街十七巷等位於證人乙○
      ○住家附近之基地台，以其行動電話門號撥打給證人乙○
      ○，是足認上開本院認定其中二次之毒品交易方式是被告
      丙○○自行將海洛因送至乙○○位在臺南縣仁德鄉○○○
      街二十九巷五號住處巷口處，與前開通聯所顯示之紀錄並
      不相悖。另外，證人乙○○直接前往被告丙○○租屋處購
      買毒品海洛因時，衡情證人乙○○當先以電話聯繫被告丙
      ○○，以確定被告丙○○是否在臺南市○○○○街六十巷
      十二號四樓之七租屋處，以避免貿然前往購買毒品時無法
      尋得被告，而依據上開通聯紀錄，雖無法顯示證人乙○○
      受發話之基地台位置，惟被告丙○○所有之前開00000000
      00號行動電話門號分別於九十一年四月一日在臺南市○區
      ○○路基地台，九十一年四月四日在臺南市○區○○路二
      段基地台，九十一年四月四日在臺南市○區○○路基地台
      ，九十一年四月八日在臺南市○區○○路、崇學路、東寧
      路基地台，九十一年四月九日在臺南市○區○○路、崇學
      路基地台，九十一年四月十二日在臺南市○區○○路基地
      台，九十一年四月十三日在臺南市○區○○路基地台，九
      十一年四月十五日在臺南市○區○○路基地台，九十一年
      四月十七日載臺南市○區○○路基地台，九十一年四月十
      九日在臺南市○○○○段、東區○○路、東區○○路、中
      華東路三段基地台，九十一年四月三十日在臺南市○區○
      ○路、崇善路、仁和路基地台，九十一年五月二日在臺南
      市○區○○路、中華東路基地台，收受證人乙○○以門號
      0000000000號行動電話撥打之電話紀錄，而上開基地台復
      均位於被告丙○○位在臺南市○○○○街六十巷十二號四
      樓之七租屋處附近，顯見上開通聯紀錄與本院認定證人乙
      ○○親自前往丙○○位於臺南市○○○○街六十巷十二號
      四樓之七租處購買海洛因二次，亦不相矛盾。另於九十一
      年五月三日下午五時至六時之一小時之內，被告丙○○與
      證人乙○○間上開行動電話門號，亦有四次通聯紀錄，亦
      足證共犯歐勝文於九十一年五月三日五時許交付交易毒品
      予證人乙○○一節，與電話通聯紀錄相符。
    3.又據上開證人乙○○之證言，就被告丙○○販賣第一級毒
      品海洛因予證人乙○○之價格，證人乙○○有證訴均為二
      千元，亦有證訴一千元或二千元，則基於最有利被告之認
      定，除於九十一年五月三日五時許該次交易可確認被告丙
      ○○與證人乙○○間之毒品交易價格約定為二千元，然證
      人乙○○僅交付一千四百元而尚欠六百元之價款外，其於
      交易價格均應以每次一千元計算。
    4.基上，參酌各項證據及以最有利於被告之方式認定，應認
      證人乙○○係於九十一年四月間某日起，至同年五月三日
      下午五時止，共向被告丙○○購買六次毒品，其中二次之
      交易方式是被告丙○○自行將海洛因送至乙○○位在臺南
      縣仁德鄉○○○街二十九巷五號住處巷口處，交易價格每
      次一千元；其中二次是證人乙○○親自前往丙○○位於臺
      南市○○○○街六十巷十二號四樓之七租處購買海洛因，
      交易價格每次一千元；其中二次是上開期間某日及同年五
      月三日下午五時許，先由被告丙○○與證人乙○○分別約
      定以一千元、二千元之價格買賣海洛因，再由共犯歐勝文
      將海洛因攜至前開證人乙○○住處之巷口予乙○○，並分
      別代被告丙○○收受證人乙○○所交付之購買海洛因毒品
      價款一千元、一千四百元（二千元部分證人乙○○尚積欠
      六百元），被告丙○○與證人乙○○總共交易毒品海洛因
      六次，被告丙○○得款六千四百元。
二、按毒品危害防制條例，業於九十二年七月九日，經總統以華
    總一義字第○九二○○一二一九三○號令公布，並自九十三
    年一月九日施行，其中第四條製造、運輸、販賣毒品罪由五
    項增訂為六項，惟第四條第一項規定製造、運輸、販賣第一
    級毒品既遂罪，修法前後刑度並無不同，茲比較新舊法結果
    ，新法對被告等並無不利，自應適用裁判時即修正後之毒品
    危害防制條例之規定，合先敘明。復按毒品之販賣，凡基於
    營利之目的，販入或賣出，有一於此，犯罪即屬既遂（最高
    法院二十五年非字第一二三號判例、六十六年一月二十四日
    六十六年度第一次刑事庭庭推總會決議及司法院院解字第四
    ○七七號解釋意旨參照）。查海洛因係第一級毒品，為毒品
    危害防制條例第二條第二項第一款所明定。故核被告丙○○
    所為，係犯修正後毒品危害防制條例第四條第一項之販賣第
    一級毒品罪。其持有第一級毒品海洛因之低度行為，為販賣
    之高度行為所吸收，不另論罪。被告丙○○與共犯歐勝文就
    所為販賣第一級毒品之犯行，具有犯意之聯絡及行為之分擔
    ，為共同正犯。被告所為先後多次販賣海洛因之行為，時間
    緊接，所犯罪名相同，顯係出於概括之犯意為之，為連續犯
    ，應論以一罪，並應依刑法第五十六條規定加重其刑。惟因
    販賣第一級毒品海洛因法定本刑為死刑、無期徒刑；處無期
    徒刑者，得併科新臺幣一千萬元以下之罰金，依刑法第六十
    四條第一項、第六十五條第一項規定，本刑不得加重，僅就
    罰金部分加重其刑；又丙○○曾前因違反肅清煙毒條例案件
    ，經臺灣高等法院臺南分院以八十二年度上訴字第一九六三
    號判處有期徒刑四年確定，入獄服刑後，於八十四年十一月
    六日縮短刑期假釋出獄付保護管束，並於八十六年五月三十
    日保護管束期滿未撤銷假釋，視為執行完畢，有臺灣臺南地
    方法院檢察署刑案資料查註紀錄表、臺灣高等法院被告全國
    前案紀錄表各一紙在卷可按，五年以內再犯本件有期徒刑以
    上之罪，為累犯，然依上揭規定，被告販賣第一級毒品罪之
    本刑部分不得加重其刑，依上說明，僅就罰金部分，依刑法
    第七十條之規定，遞加重其刑。再被告固有多次販賣毒品海
    洛因之犯行，惟所販賣之數量、次數及所圖利益非多，與坊
    間大盤販賣整批大量毒品者有別，衡情若處以法定最低刑，
    依社會一般觀念不無情輕法重之虞，是被告犯罪情狀尚堪憫
    恕，對被告丙○○所犯上開犯行，爰依刑法第五十九條之規
    定，酌予減輕其刑。爰審酌被告為牟利而犯罪，所為犯行嚴
    重戕害國民身心健康，惟販賣數量及所得利益尚非鉅大，且
    事後坦承犯行等一切情狀，量處如主文所示之刑。
三、按沒收為從刑之一種，且與主刑有從屬關係。倘行為後法律
    有變更，而修正前與修正後之刑度相同；或修正後之新法有
    利於行為人；或僅修正從刑未修正主刑時，因沒收部分不生
    比較新舊法問題，則主刑依從新原則後，從刑亦應適用修正
    後之法律（最高法院九十年度臺上字第一七三一號判決意旨
    參照），被告所為違反毒品危害防制條例之犯行，經前開比
    較新舊法後，應適用新法，是依從刑從屬於主刑原則，不得
    就新舊法予以割裂適用，應一律適用修正後之法律，先予敘
    明。被告前開販賣第一級毒品海洛因之犯行，共計得款六千
    四百元，應依毒品危害防制條例第十九條第一項規定，宣告
    沒收之，如全部或一部不能沒收時，應以其財產抵償之。扣
    案之門號0000000000號行動電話（含ＳＩＭ卡一張），既係
    被告丙○○持以聯絡證人乙○○販賣第一級毒品所用之物，
    已詳如前述，爰依毒品危害防制條例第十九條第一項規定，
    宣告沒收之（因已扣案，故無庸為一部或全部不能沒收時，
    追徵其價額或以其他財產抵償之宣告，併此敘明）；扣案之
    第一級毒品海洛因一包（淨重零點五九公克，不含外包裝）
    ，為第一級毒品，屬違禁物，應依毒品危害防制條例第十八
    條第一項前段之規定，沒收銷燬之；前開第一級毒品海洛因
    外包裝一個（重零點二七公克），既係用於包裹毒品，防其
    裸露、潮濕，便於攜帶販賣，顯係供販賣毒品所用，應併依
    毒品危害防制條例第十九條第一項規定宣告沒收之（最高法
    院八十八年臺上字五○三三號判決參照）。另按刑罰法令關
    於沒收之規定，兼採職權沒收主義與義務沒收主義。職權沒
    收，係指法院就屬於被告所有，供犯罪所用、預備用或因犯
    罪所得之物，仍得本於職權斟酌是否宣告沒收，例如刑法第
    三十八條第一項第二款、第三款、第三項前段等規定屬之。
    義務沒收，則又可分為絕對義務沒收與相對義務沒收。前者
    指凡法條有：「不問屬於犯人與否，沒收之」之特別規定者
    屬之，法院就此等物品是否宣告沒收，無斟酌餘地，除已證
    明滅失者外，不問屬於犯人與否或有無查扣，均應宣告沒收
    ，例如刑法第三十八條第一項第一款、第二項、第二百條、
    第二百零五條、第二百零九條、第二百十九條、第二百六十
    六條第二項、毒品危害防制條例第十八條第一項前段等規定
    屬之；後者，供犯罪所用、預備用或因犯罪所得，以屬於被
    告所有者為限，始應予以沒收，例如毒品危害防制條例第十
    九條第一項前段是。又沒收物之執行完畢與沒收物之不存在
    ，並非一事，因犯罪依法必須沒收之物，雖已於另案被告之
    確定判決諭知沒收，並已執行完畢，對於其他被告之判決，
    仍應宣告沒收。最高法院九十三年度臺上字第五四一八號、
    九十二年度臺上字第六一一五號判決可資參照。另扣案之第
    一級毒品海洛因十小包淨重一點五七公克及外包裝重二點七
    一公克以及扣案之電子秤一台、夾鏈袋一大袋，雖分別經本
    院以九十一年度訴字第七三四號、以九十一年度訴字第七一
    一號宣告沒收或沒收銷燬，且上開判決亦均經確定執行在案
    ，然參酌上開見解，仍不可視為係沒收物不存在，故第一級
    毒品海洛因十小包淨重一點五七公克為第一級毒品，屬違禁
    物，已如前述，仍應依毒品危害防制條例第十八條第一項前
    段之規定，沒收銷燬之；另扣案之用以包裝前開第一級毒品
    海洛因之外包裝十個（合計重二點七一公克）以及扣案用以
    販賣毒品所用之電子秤一台、夾鏈袋一大袋，既係供販賣毒
    品所用，均應併依毒品危害防制條例第十九條第一項規定宣
    告沒收之。末按刑法第三十八條第二項規定：違禁物不問屬
    於犯人與否，沒收之；毒品危害防制條例第十八條前段規定
    ：查獲之第一、二級毒品，不問屬於犯人與否，沒收銷燬之
    ；故被告經法院為有罪之科刑判決或免刑判決時，案內之違
    禁物或查獲之毒品，不問檢察官有無聲請宣告沒收，依主刑
    與從刑不可分之原則，法院即應依法宣告沒收，惟該從刑既
    係附隨於主刑，若本案扣押之違禁物或查獲之毒品，與被告
    本案所犯並經法院諭知有罪者全然無關，該扣押之違禁物或
    查獲之毒品即不得於該有罪判決之主刑下宣告沒收。最高法
    院九十四年度臺上字第二四○號判決可資參照。故本案雖另
    扣有海洛因殘渣袋二個、吸管四支、注射針筒二支、玻璃吸
    食工具一個、吸食工具二組、鹽酸美沙銅口服液八瓶、安非
    他命二點五公克等物，然上開扣案物品與本案被告丙○○販
    賣第一級毒品海洛因之犯行並無涉，而非本案得沒收之物，
    其中安非他命雖為毒品危害防制條例所規定之第二級毒品而
    屬違禁物，然依上開見解，依從刑附隨於主刑之原則，自不
    另宣告沒收銷燬或沒收之，應另請由檢察官依法處理之。
四、公訴意旨另以：被告丙○○於九十一年四月間至九十一年五
    月三日下午五時止，尚有以二千元之價格販賣超過前開認定
    之六次以外（起訴書載被告販賣毒品次數至少十次）第一級
    毒品海洛因予證人乙○○之犯行等語。惟按，犯罪事實應依
    證據認定之，無證據不得推定其犯罪事實；又不能證明被告
    犯罪者，應諭知無罪之判決；刑事訴訟法第一百五十四條第
    二項、第三百零一條第一項分別定有明文。所謂犯罪事實之
    證據，係指足以認定被告確有犯罪行為之積極證據而言，該
    項證據且須適合被告犯罪事實之認定，始得採為斷罪資料，
    有最高法院二十九年上字第三一○五號、五十三年臺上字第
    二七五○判例足資參照。又認定不利於被告之事實，須依積
    極證據，苟積極證據不足為不利於被告事實之認定時，即應
    為有利於被告之認定，更不必有何有利之證據。再事實之認
    定，應憑證據，如未能發現相當證據，或證據不足以證明，
    自不能以推測或擬制之方法，為裁判基礎，最高法院三十年
    上字第八一六號、四十年臺上字第八六號判例亦可參照。經
    查，上開公訴意旨認為被告丙○○於九十一年四月間至九十
    一年五月三日下午五時止，尚有以二千元之價格販賣超過前
    開認定之六次以外（至少十次）第一級毒品海洛因予證人乙
    ○○之犯行，除為被告丙○○於本院審理時所否認外，辯稱
    ：伊沒有賣那麼多次等語。而公訴人認定被告有販賣至少十
    第一級毒品海洛因予證人乙○○之犯行，亦僅據證人乙○○
    之證言，然證人乙○○之證言有前後不一之情，已如前述，
    故本院以證據有疑則以有利於被告認定之原則，故認本案被
    告丙○○於九十一年四月間至九十一年五月三日下午五時止
    僅販賣第一級毒品海洛因六次予證人乙○○，已詳如前述，
    而超過六次以外之部分，則應為有利被告之認定，即不得據
    證人乙○○有瑕疵之證言，遽行推認被告除為前開六次販賣
    海洛因犯行外，尚有其他販賣海洛因之犯行，原應為無罪之
    諭知，惟公訴人認此部分與前揭論罪科刑部分，有連續犯之
    裁判上一罪關係，爰不另為無罪判決之諭知。
據上論斷，應依刑事訴訟法第二百九十九條第一項前段，修正後
毒品危害防治條例第四條第一項、第十八條第一項前段、第十九
條第一項，刑法第十一條前段、第二條第一項前段、第二十八條
、第五十六條、第四十七條、第五十九條，判決如主文。
本案經檢察官丁○○到庭執行職務。
中　　華　　民　　國　　94　　年　　3　　月 　　31　　日
　　　　　　　刑事第十一庭  審判長法官　鄧  希  賢
　　　　　　　　　　　　　　　　　法官  陳  金  虎
　　　　　　　　　　　　　　　　　法官  楊  佳  祥
以上正本證明與原本無異。
如不服本判決，應於收受送達後10日內向本院提出上訴書狀（應
附繕本）。
　　　　　　　　　　　　　　　　書記官  顏  惠  華
中　　華　　民　　國　　94　　年　　4　　月　 　7 　　日
附錄本案論罪科刑法條：
毒品危害防制條例第四條第一項：
製造、運輸、販賣第一級毒品者，處死刑或無期徒刑；處無期徒
刑者，得併科新台幣一千萬元以下罰金。
